【裁判字號】    99,監宣,99
【裁判日期】    991130
【裁判案由】    監護宣告
【裁判全文】
臺灣雲林地方法院民事裁定              99年度監宣字第99號
聲  請  人  黃智盟
相  對  人  賴黃惠暖
關  係  人  賴秋戶
上列聲請人聲請監護宣告事件，本院裁定如下：
    主    文
宣告賴黃惠暖（女、民國○○年○○月○○日生、國民身分證統一編號
：Ｚ000000000號）為受輔助宣告之人。
選定黃智盟（男、民國○○年○○月○○日生、國民身分證統一編號：
Ｚ000000000號）為受輔助宣告人之輔助人。
聲請費用新臺幣壹仟元由受輔助宣告之人負擔。
    理    由
一、聲請意旨略以：聲請人黃智盟為相對人之胞弟，相對人自民
    國（下同）87年03月02日起因罹患重度精神障礙，雖送醫診
    治但不見起色，近日甚且已因精神障礙或其他心智缺陷，致
    不能為意思表示或受意思表示，或不能辨識其意思表示之效
    果，爰依民法第14條第1 項、民事訴訟法第597 條第1 項之
    規定，聲請對其為監護之宣告，並依民法第1111條之規定，
    指定聲請人為相對人之監護人。倘若鈞院認相對人尚未達可
    為監護宣告之程度，則請依民法第14條第3 項、第15條之1
    第1 項、民事訴訟法第624 條之3 之規定為輔助宣告等語。
二、按法院對於監護之聲請，認為未達民法第14條第1 項之程度
    者，得依民法第15條之1 第1 項之規定，為輔助之宣告，民
    法第14條第3 項定有明文；法院對於監護之聲請，認為未達
    民法第14條第1 項之程度，而有輔助宣告之原因者，得依職
    權以裁定變更為輔助宣告，亦為民事訴訟法第624 條之3 第
    1 項所明定。次按，對於因精神障礙或其他心智缺陷，致其
    為意思表示或受意思表示，或辨識其意思表示效果之能力，
    顯有不足者，法院得因本人、配偶、四親等內之親屬、最近
    一年有同居事實之其他親屬、檢察官、主管機關或社會福利
    機構之聲請，為輔助之宣告。受輔助宣告之人，應置輔助人
    ，民法第15條之1 第1 項、第1113條之1 第1 項亦定有明文
    。而依民法第1113條之1 第2 項準用同法第1111條之1 規定
    ，法院選定輔助人時，應依受輔助宣告之人之最佳利益，優
    先考量受輔助宣告人之意見，審酌一切情狀，並注意下列事
    項：(一)受輔助宣告之人之身心狀態與生活及財產狀況。(二)受
    輔助宣告之人與其配偶、子女或其他共同生活之人間之情感
    狀況。(三)輔助人之職業、經歷、意見及其與受輔助宣告之人
    之利害關係。(四)法人為輔助人時，其事業之種類與內容，法
    人及其代表人與受輔助宣告之人之利害關係。
三、經查，聲請人之前開主張，業據其提出戶籍謄本、親屬系統
    表、中華民國身心障礙手冊、台大醫院雲林分院診斷證明書
    等件為證，且相對人經本院法官在鑑定人即廖寶全診所醫師
    廖寶全前詢問在場家屬為何人，尚能正確回答，惟對於其他
    事物或時間，仍有無法回答之狀況，復其經鑑定人廖寶全醫
    師鑑定稱：相對人是重度精神分裂症的病人，2 年前因自言
    自語而遭強制送醫住院，然出院後拒絕回診，且不規律的服
    藥，其穿衣、洗澡、吃飯尚可自理，惟不願主動洗澡，需他
    人一再提醒，衛生習慣差，又外觀散亂、態度防衛及阻抗，
    對日常事務尚可命名，但病後認知功能退化，不會簡單計算
    ，雖可配合問話，但常不能正確回答某些問題，如生日、地
    址，其心智年齡未達7 歲，而評估相對人目前為意思表示及
    受意思表示、辨識其意思表示效果之能力明顯不足等語，有
    鑑定筆錄在卷可稽。本院審酌上情，認相對人尚能與人為簡
    單的對應，而非完全不能辨識其意思表示之效果，未達應受
    監護宣告之程度，惟其辨識能力顯有不足，從而，聲請人聲
    請監護宣告，於法尚有未合，惟相對人仍有受輔助之必要，
    爰依職權以裁定為輔助之宣告。
四、次查，聲請人黃智盟為受輔助宣告人之胞弟，受輔助宣告人
    除有配偶賴秋戶外，尚有母黃李謹、二妹黃惠絹、三妹黃惠
    鈺等人，有戶籍謄本及親屬系統表附卷可參。本院審酌上情
    ，並考量受輔助宣告人雖有配偶賴秋戶健在，惟其並未與受
    輔助宣告人同住，且經本院合法通知卻拒不到場，而對受輔
    助宣告人不予聞問，顯不適合擔任受輔助宣告人之輔助人。
    而聲請人黃智盟為受輔助宣告人之胞弟，平日即由其負起照
    護受輔助宣告人之責，並有意願擔任受輔助宣告人之輔助人
    等情，認聲請人黃智盟應有輔助受輔助宣告人之能力，並適
    於任之，是由聲請人黃智盟任輔助人，符合受輔助宣告人之
    最佳利益，爰依民法第1111條第1 項之規定，選定聲請人黃
    智盟為受輔助宣告人賴黃惠暖之輔助人。
五、依民事訴訟法第608 條第1 項、第624 條之1 第3 項，裁定
    如主文。
中    華    民    國    99    年    11    月    30    日
                       家事法庭 法  官  潘雅惠
正本係照原本作成。
如不服本裁定關於選定輔助人部分，應於送達後10日內向本院提
出抗告狀，並繳納抗告費新臺幣1,000 元；其餘關於宣告輔助之
部分，不得抗告。
中    華    民    國    99    年    11    月    30    日
                                書記官  陳美華

司法院資訊處製作；財團法人民間司法改革基金會備份。
